臺灣桃園地方法院刑事判決　　　　　　100年度簡上字第588號
上　訴　人　臺灣桃園地方法院檢察署檢察官
被　　　告　吳國煌
選任辯護人　黃秋田律師
上列上訴人因被告偽造有價證券等案件，不服本院中華民國100
年9 月30日所為之99年度簡字第21號第一審簡易判決（起訴書案
號：98年度偵字第26337 號），提起上訴，本院管轄之第二審合
議庭判決如下：
    主  文
上訴駁回。
    理  由
一、按對於簡易判決有不服者，得上訴於管轄之第二審地方法院
    合議庭；惟原審法院認為上訴不合法律上之程式或法律上不
    應准許或其上訴權已經喪失者，應以裁定駁回之；第二審法
    院認為上訴有第362 條前段之情形者，應以判決駁回之；而
    對於簡易判決處刑之上訴，除本編有特別規定外，準用第三
    編第一章及第二章之規定，刑事訴訟法第362 條前段、第36
    7 條前段及第455 條之1 第1 項、第3 項分別定有明文。
二、復按「檢察官審酌案件情節，認為宜以簡易判決處刑者，應
    即以書面為聲請，刑事訴訟法第451條第1項定有明文；另依
    同法第451條之1第1項、第3項之規定，同法第451條第1項之
    案件，被告於偵查中自白者，得向檢察官表示願受科刑之範
    圍或願意接受緩刑之宣告，檢察官同意者，應記明筆錄，並
    即以被告之表示為基礎，向法院求刑或為緩刑宣告之請求；
    被告自白犯罪，未為第1 項之表示（即未於偵查中向檢察官
    表示願受科刑之範圍或願意接受緩刑之宣告）者，在審判中
    得向法院為之。是開啟簡易程序並非專屬於檢察官之權限，
    法院亦具有開啟簡易程序之權限；法院既有開啟簡易程序之
    權限，自亦有於簡易程序審判中進行求刑協商程序之權限。
    而簡易程序案件，被告自白犯罪者，得於偵查中或審判中表
    示願受科刑之範圍或願意接受緩刑之宣告；於偵查中，經檢
    察官同意記明筆錄，並以被告之表示為基礎，向法院求刑或
    為緩刑宣告之請求者，法院於裁判時，應先審查被告自白之
    文書資料或筆錄（法院辦理刑事訴訟簡易程序案件應行注意
    事項第5 項），然其對於簡易程序審判中，始進行協商是否
    需經檢察官同意，並未明確規定，惟參酌認罪、求刑協商制
    度之法意，係藉由賦予被告表示願受刑罰範圍之機會，並使
    檢察官得衡酌案情決定是否予以同意及相應為具體之求刑，
    而於法院依其所請科刑後限制其上訴權，以兼顧被告權益及
    公平正義，使輕微案件簡速審結確定，自應認為於審判中始
    進行協商，仍應獲得檢察官之同意以及對被告之具體求刑。
    亦即，於法院開啟簡易程序之情形下，檢察官具有就該案件
    是否適用協商程序之同意權。而所謂檢察官之『求刑』，本
    有『抽象求刑』與『具體求刑』之區別；所謂『抽象求刑』
    ，指檢察官所為之求刑並不涉及刑度或刑之執行方式，諸如
    檢察官表示被告素行良好，請求法院從輕量刑等等；而『具
    體求刑』則指檢察官向法院所為之求刑，已涉及具體刑度或
    刑之執行方式。當事人依刑事訴訟法第451 條之1 第1 項或
    第3 項規定表示願受科刑範圍（指被告）或為求刑或為緩刑
    宣告之請求（指檢察官）者，法院如於被告所表示範圍內科
    刑，或依檢察官之請求（求刑或請求宣告緩刑）為判決者，
    依同法第455 條之1 第2 項規定，各該當事人不得上訴（法
    院辦理刑事訴訟簡易程序案件應行注意事項第12項），乃採
    『禁反言』之方式立論。質言之，被告於偵查中向檢察官表
    示願受科刑之範圍，經檢察官據以向法院為具體求刑者，或
    被告於審判中逕向法院為科刑範圍之具體表示並經檢察官同
    意為求刑者，如法院於其表示之範圍內為科刑判決時，被告
    對之即不得上訴；再者，檢察官於偵查中或審判中依被告之
    表示為基礎，向法院為具體之求刑者，如法院就求刑之範圍
    而為科刑判決時，檢察官對之亦應不得上訴」，最高法院93
    年度台非字第243 號、95年度台非字第281 號判決意旨均著
    有明文。
三、經查，本案被告吳國煌所犯偽造有價證券等案件，臺灣桃園
    地方法院檢察署檢察官原係以通常程序起訴，於原審審理期
    間，經被告認罪，而檢察官、被告均同意改依簡易程序而為
    判決（見本院99訴72卷第20頁），是以原審認為宜以簡易判
    決處刑，乃不經通常審判程序，於依刑事訴訟法第449 條第
    2 項開啟簡易程序後，復依同法第451 條之1 第3 項之規定
    開啟求刑協商程序，於程序上均無違誤之處。又原審法院當
    庭告知：「被告如向法院表示願受科刑之範圍或願意接受緩
    刑之宣告，或被告同意檢察官之求刑或所為緩刑宣告之請求
    ，經法院採納而為判決時，依刑事訴訟法第455 條之1 第2
    項規定，當事人將均不得上訴」後，原審法院再詢問：「如
    由法院逕以簡易判決處刑，對於本件之量刑有何意見？」，
    檢察官答：「應執行有期徒刑2 年，緩刑5 年，緩刑期間並
    為120 小時之義務勞務」，被告答：「應執行有期徒刑2 年
    ，緩刑5 年，緩刑期間並為120 小時之義務勞務」，辯護人
    答：「應執行有期徒刑2 年，緩刑5 年，緩刑期間並為120
    小時之義務勞務」等情，有原審99年2 月2 日準備程序筆錄
    1 份在卷可按（見同上卷第20頁正、背面），是檢察官於原
    審中既向法院為前揭具體之求刑及緩刑宣告之請求，於性質
    上自屬以被告表示為基礎，向法院為具體之求刑及緩刑宣告
    之請求，而非單純僅就本案得否適用簡易程序及認以簡易判
    決處刑為宜提供意見予法院參考，且被告、辯護人復對檢察
    官之前揭求刑及緩刑宣告之請求均表示同意。嗣原審法院依
    檢察官、被告及其辯護人前開合意範圍內，判處被告「應執
    行有期徒刑貳年，緩刑伍年，緩刑期間付保護管束，並向指
    定之政府機關、政府機構、行政法人、社區或其他符合公益
    目的之機構或團體提供壹佰貳拾小時之義務勞務」，揆諸前
    開規定及說明，檢察官或被告對於原審所為科刑判決均已不
    得上訴。從而，本案上訴人提起上訴，於法不合且無從補正
    ，爰不經言詞辯論，逕以判決駁回上訴。
四、至刑事訴訟法第454 條第1 項第5 款規定，對於簡易判決得
    上訴者，固應於簡易判決記載「得提起上訴之曉示。但不得
    上訴者，不在此限」。惟於不得上訴之判決誤為此項得提起
    上訴之記載，殊難即謂該判決得為上訴。本件原審判決所載
    「如不服本判決應於判決送達後10日內向本院提出上訴狀（
    應附繕本）」等語，既屬誤載，即難謂其對該判決得為上訴
    ，此乃法理之當然，附此敘明。
據上論斷，應依刑事訴訟法第455條之1第3項、第367條前段、第
372條，判決如主文。
中    華    民    國   100    年    12    月    28    日
                  刑事第十庭  審判長法  官  江德民
                                    法  官  李麗珍
                                    法  官  林文慧
上正本證明與原本無異。
不得上訴。
                                    書記官  陳郁惠
中    華    民    國   100    年    12    月    29    日